臺灣桃園地方法院刑事判決　　　　　　　94年度易字第1297號
公　訴　人　臺灣桃園地方法院檢察署檢察官
被　　　告　乙○○
選任辯護人　陳萬發律師
上列被告因竊盜案件，經檢察官聲請簡易判決處刑（93年度偵字
第13533 號），本院認有刑事訴訟法第451 條之1 第4 項但書第
4款之情形，改行通常訴訟程序，茲判決如下：
    主  文
乙○○無罪。
    理  由
一、按檢察官聲請以簡易判決處刑之案件，經法院認為有刑事訴
    訟法第451 條之1 第4 項但書之情形者，應適用通常程序審
    判之，同法第452 條定有明文。經查，本件被告乙○○被訴
    竊盜案件，本院認檢察官之聲請有刑事訴訟法第451 之1 第
    4 項但書第4 款所定之事由，不得以簡易判決處刑，爰依刑
    事訴訟法第452 條之規定，改用通常程序審判之，合先敘明
    。
二、聲請簡易判決處刑意旨略以：被告乙○○係芫吉電氣工程有
    限公司（下稱芫吉公司）負責人，而其前妻甲○○則係通營
    電氣工程公司（下稱通營公司）負責人，上開二公司之營業
    項目相近。詎被告竟意圖為自己不法之所有，於民國93年8
    月17日上午7 時許，在桃園縣平鎮市高山下42號旁芫吉公司
    倉庫內，指示不知情之員工廖家偉及游正良（均另為不起訴
    處分），前往桃園縣平鎮市○○路66號前公路旁，吊取通營
    公司負責人甲○○所管領之電桿3 支（每支長10.5公尺，共
    價值約新台幣「下同」15000 元，下稱系爭電桿）供芫吉公
    司使用。嗣於同日上午8 時許，廖家偉及游正良共同駕駛芫
    吉公司所有車號670 ─RE號工程車（下稱上開工程車），前
    往桃園縣平鎮市○○路66號前公路旁，吊取系爭電桿得手之
    際，適為甲○○發現而報警處理。因認被告係犯刑法第320
    條第1 項之竊盜罪嫌等語。
三、按犯罪事實應依證據認定之，無證據不得認定其犯罪事實，
    又不能證明被告犯罪者，應諭知無罪之判決，刑事訴訟法第
    154 條第2 項、第301 條第1 項定有明文。刑事訴訟法上所
    謂認定犯罪事實之證據，係指足以認定被告確有犯罪行為之
    積極證據而言，如未能發現相當證據或證據不足以證明，自
    不能以推測或擬制之方法，以為裁判基礎，最高法院29年上
    字第3105號及40年臺上字第86號分別著有判例；又認定不利
    於被告之事實，須依積極證據，苟積極證據不足為不利被告
    之認定時，即應為有利於被告之認定，更不必有何有利之證
    據，最高法院30年上字第816 號判例參照。且刑事訴訟上證
    明之資料，無論其為直接或間接證據，均須達於通常一般之
    人均不致有所懷疑，而得確信其為真實之程度，始得據為有
    罪之認定，若其關於被告是否犯罪之證明未能達此程度，而
    有合理懷疑之存在，致使無從形成有罪之確信，根據「罪證
    有疑，利於被告」之證據法則即不得遽為不利被告之認定，
    亦有最高法院76年度台上字第4986號判例可稽。
四、訊據被告乙○○固坦認於上開時、地，其指示廖家偉及游正
    良共同駕駛芫吉公司所有上開工程車，前往桃園縣平鎮市○
    ○路66號前公路旁，吊取系爭電桿3 支等情，惟堅決否認有
    何竊盜犯行，辯稱：系爭電桿係伊向現負責通營公司業務經
    營之林佐宇、林建熊（二人均為被告之子）所借用，並非伊
    利用他人前去竊取，伊主觀上絕無竊盜之犯意等語。
五、聲請簡易判決處刑意旨認被告乙○○涉犯刑法第320 條第1
    項之竊盜罪嫌，無非以告訴人甲○○於警詢時及偵查中之指
    訴；證人廖家偉、游正良、林燕男及曾勝淇之證詞，及卷附
    贓物認領保管單1紙、現場照片8 張為主要論據。
六、然查：
  （一）按刑法上之竊盜罪，須意圖為自己或第三人不法之所有
        ，而取他人所有物，為其成立要件，惟證人即芫吉公司
        員工曾勝淇於檢察官訊問時證稱：（問：你與被告有無
        親戚或雇用關係？）我是芫吉公司的職員，負責向台電
        公司領、退料；（問：你平日與通營公司有無聯繫？）
        通營公司與我們業務相同，都是向台電承包架設電線的
        工程，林（指林佐宇）是通營公司負責向台電公司領退
        料的人；（問：你與林佐宇有何形式的往來？）我們彼
        此間經常互相借調電線桿，由92年迄今，他向我借了11
        支電線桿，乙○○也向他借了80幾支，總計從我手上還
        了他97支電線桿；（問：為何要借電線桿？）電線桿有
        9 米、10米半、14米等不同規格，依工程需要而使用，
        需要的規格不夠時，就要向他調用；（問：有何陳述？
        ）林佐宇只跟我借一次，我怕忘記所以要他寫借據等語
        甚詳在卷，並提出林佐宇出具之電桿借據影本1 份以佐
        其說（見偵查卷第62、63、65頁），而參以證人林佐宇
        於檢察官訊問時所證稱：（問：乙○○說8 月初通營公
        司向他調了80幾支電線桿？）‧‧但是兩家公司的領料
        人員確有互相借用一些小東西，如電纜頭，因為二家公
        司老闆有糾紛，所以都不敢讓他們知道：（問：93年9
        月24日你是否向芫吉公司借11支電線桿？）是等語（見
        偵查卷第71、72 頁）， 足認證人曾勝淇上開所證應屬
        非虛，則被告所營芫吉公司與告訴人所營通營公司間，
        確有互借架設電線工程所用物料之情，堪以認定。至上
        開林佐宇所出具電桿借據之借用日期雖係93年9 月24日
        ，而為本件93年8 月17日案發之後，然因上開借據之借
        用日期係本件案發後，更可見芫吉公司、通營公司間於
        案發前即存有借用電桿之慣例，否則證人林佐宇自無必
        要於告訴人對被告提出本件竊盜告訴，雙方已有訴訟糾
        紛發生後，方開始出面立據向芫吉公司借用電桿，而增
        加雙方糾紛擴大之可能性，據上，實不得僅因該借據之
        借用日期在本件案發後，而分割以觀芫吉公司、通營公
        司間之往來情形，遽認與本件無直接關係，附此敘明。
  （二）證人林佐宇雖另於警詢證稱：（問：乙○○是否曾告知
        你欲載電桿情事？）他約於一個月，當面說欲載運公司
        所有之電桿，事後以其他材料歸還，但我當面告知通營
        公司不是我作主，故我沒有答應等語，而證人林建熊於
        警詢證稱：（問：據乙○○稱於93年7 月中旬，在中壢
        市立全修理廠內，曾當面告知你欲前往平鎮市○○路66
        號對面空地載運通營公司所有電桿，是否屬實？）他當
        時有告知我欲載運電桿，但我並未答應他，因電桿不是
        我業務範圍，且公司是我母親作主等語，且其等二人亦
        均於檢察官訊問時證稱：（問：你們認為乙○○是偷或
        擅自借用？）他是偷，他有多次私下向我們兄弟借物品
        也都沒有還等語（見偵查卷第21、20、72頁），然佐以
        被告、告訴人間前為夫妻關係，而證人林佐宇、林建熊
        均為其二人之子，現皆在告訴人即母親所經營之通營公
        司分別擔任主任（負責管理公司材料）、經理（負責人
        員管理及工作分發）職務，及依證人林佐宇上開所證，
        其前明知被告與告訴人有糾紛存在等情，證人林佐宇、
        林建熊上開所證是否具有客觀真實性則非無疑，況觀諸
        證人林佐宇、林建熊上開所證，堪認被告於指示芫吉公
        司人員前往吊取系取電桿前，確分別當面告知其等二人
        ，且被告曾未經由告訴人本人之同意，即私下向其等兄
        弟二人借用通營公司所有之物品，基此，被告主觀上認
        為證人林佐宇、林建熊已同意出借系爭電桿，亦實謂與
        常情有悖，是尚無法以證人林佐宇、林建熊上開所證，
        遽作為認定被告有罪之不利證據。
  （三）又證人即台電公司桃園營業處負責發放電線桿之經辦人
        林燕男亦於檢察官訊問時證稱：（問：通營公司、芫吉
        公司在領取電線桿時有無互相借用情形？）不知道。93
        年底有一次乙○○要領電桿10幾支，正好林佐宇要還，
        所以就互相折抵，表示乙○○欠林佐宇10幾支等語屬實
        （見偵查卷第72頁），益徵被告與林佐宇有互相借用電
        桿之情，且被告事後並有歸還之行為，復觀以案發當時
        為早上7 時許，而非夜間無人時分，且被告所指派之人
        員係駕駛被告所經營芫吉公司所有之上開工程車前往，
        及系爭電桿之價值，據告訴人所述為15000 元等節，顯
        見被告就系爭電桿應非具有為自己或第三人不法所有之
        意圖，更無竊盜之犯意，否則當無由於日間時分，指派
        芫吉公司人員駕駛上開工程車前往，而不避免增加為人
        發覺，遭經循線查緝之可能性，且出動二名公司人員、
        一輛吊車僅為竊取價值15000 元，性質上亦為其得以向
        台電公司請領之工程物料。
  （四）再者，告訴人甲○○固迭於警詢時及偵查中指述伊並不
        知亦未同意出借系爭電桿予被告，被告擅自利用不知情
        之人前來吊取系爭電桿，應涉有竊盜之犯行，惟已與前
        揭事證有間，況告訴人於檢察官訊問時亦陳稱：同業之
        間互調電線桿是常有的事等語明確在卷（見偵查卷第63
        頁），另告訴人雖就伊禁止通營公司員工與芫吉公司互
        調電桿一情指述在卷，然依證人林佐宇上開所為證述，
        可知通營公司員工與芫吉公司互調電桿之情確係存在。
        職是，要不得執以告訴人上開指述，即逕為被告就系爭
        電桿有為自己不法所有意圖之不利認定。
  （五）末查，證人廖家偉、游正良之證詞，及卷附贓物認領保
        管單1 紙、現場照片8 張，雖可證明被告曾指示證人廖
        家偉及游正良共同駕駛芫吉公司所有上開工程車，前往
        桃園縣平鎮市○○路66號前公路旁，吊取系爭電桿，而
        其後系爭電桿業經告訴人領回等節，惟尚難據上開證人
        廖家偉、游正良之證詞，及贓物認領保管單、現場照片
        ，即認定被告有本件竊盜犯行甚明。
  （六）綜上所述，被告所辯尚非無據，要無法僅憑聲請簡易判
        決處刑意旨上開所述論罪依據，即認其有如公訴人所指
        之竊盜犯行，依首揭法條說明及判例意旨，自應就被告
        為無罪之諭知。
據上論斷，應依刑事訴訟法第452 條、第301 條第1 項，判決如
主文。
本案經檢察官張啟聰到庭執行職務。
中　　華　　民　　國　　94　　年　　11　　月　　25　　日
                          臺灣桃園地方法院刑事第十二庭
                              審判長法  官  游  紅  桃
                                    法  官  陳  雪  玉
                                    法  官  王  美  玲
以上正本證明與原本無異。
如不服本判決，應於判決送達後10日內向本院提出上訴狀 (應附
繕本)， 上訴於臺灣高等法院。
                                    書記官  張  子  涵
中　　華　　民　　國　　94　　年　　11　　月　　28　　日
